臺中高等行政法院裁定
　　　　　　　　　　　　　　　　　　 94年度訴字第00103號
原　　　告　甲○○
被　　　告　臺中縣政府
代　表　人　乙○○
訴訟代理人　丙○○
上列當事人間因有關工廠登記事務事件，原告不服經濟部中華民
國93年12月29日經訴字第09306064730號及第00000000000號訴願
決定，提起行政訴訟，本院裁定如下：
    主　文
原告之訴駁回。
訴訟費用由原告負擔。
    理　由
一、按行政訴訟法第4條第1項規定：人民因中央或地方機關之違
    法行政處分，認為損害其權利或法律上之利益，經依訴願法
    提起訴願而不服其決定者，得向高等行政法院提起撤銷訴訟
    。而此所謂行政處分，依訴願法第3條第1項規定係指中央或
    地方機關就公法上具體事件所為之決定或其他公權力措施而
    對外直接發生法律效果之單方行政行為而言。至行政機關所
    為單純事實之敘述（或事實通知）或理由之說明，既不因該
    項敘述或說明而生何法律上之效果，自非行政處分。又原告
    之訴有起訴不合程式或不備其他要件者，行政法院應以裁定
    駁回之，亦為行政訴訟法第107條第1項第10款所規定。
二、原告提起本件行政訴訟，其起訴意旨略以：係對於經濟部經
    訴字第09306064730號及第00000000000號訴願決定不服，提
    起行政訴訟，並以台中縣沙鹿鎮○○路 10巷2號及其西邊空
    地，已從事 A102050農業服務業造成污染、噪音多年，依法
    應辦理營業登記，而未辦理登記，台中縣政府應予處罰，且
    不受理該案有違法之處，經濟部應受理，而不受理，亦為違
    法行為，請求（一）撤銷訴願決定及原處分；（二）訴訟費
    用由被告負擔；（三）賠償原告所受損害等語。經本院闡明
    後，原告就請求賠償部分，聲明被告應給付新台幣 500萬元
    ，並陳明係依國家賠償規定請求。
三、經查，原告於 93年7月20日向被告機關檢舉臺中縣沙鹿鎮○
    ○路10巷 2號未申請商業登記從事代耕稻米、烘乾等業務。
    被告乃行文財政部臺灣省中區國稅局沙鹿稽徵所請其提供臺
    中縣沙鹿鎮○○路10巷 2號「育苗中心工作室」設籍課稅商
    號名稱、營業所在地、營業項目、資本額、負責人、出生年
    月、戶籍地、每月營業額是否已達起徵點等資料，經財政部
    臺灣省中區國稅局沙鹿稽徵所函復：設籍之商號名稱：水稻
    育苗工作室、負責人：陳文雄、．．．每月營業額未達起徵
    點後。被告臺中縣政府以93年9月13日府建商字第093023961
    7號函復原告稱： 一、依據財政部臺灣省中區國稅局沙鹿稽
    徵所93年9月4日中區國稅沙鹿三字第0930027472號函提供之
    資料，設籍商號名稱：水稻育苗工作室，經營稻作栽培，每
    月營業額未達起徵點。依據商業登記法第四條小規模商業，
    得免申請登記等語，原告對被告該函不服，提起訴願，經經
    濟部以93年12月29日經訴字第 09306064730號訴願決定，為
    不受理之決定。分別有上開檢舉函及相關函文影本及訴願決
    定書各一份在卷可稽。
四、又查，原告另於93年11月19日向被告檢舉，其內容略為：一
    、本人檢舉在臺中縣沙鹿鎮○○路10巷 2號未經申請核准商
    業及營業登記，就從事經營大規模數百甲面積之 A102050農
    業服務業、　A101020農作物栽培業、A102010農作物代耕業
    。依鈞府92年11月13日函應向鈞府申辦營利事業登記。二、
    自93年11月 6日起至今還在繼續操作機器，顯非家庭農業（
    使用亦超過工廠登記 3馬力以上）恭請馬上禁止、阻止，以
    維住家健康等語。被告乃以93年11月25日府建商字第093030
    3691號函復稱：「．．． 二、本案本府於93年9月13日府建
    商字第0930239617號函已回復檢舉人在案，係依據財政部臺
    灣省中區國稅局沙鹿稽徵所93年9月4日中區國稅沙鹿三字第
    0930027472號函提供設籍登記資料，商號名稱：【水稻育苗
    工作室】、營業項目：稻作栽培，營業地址：沙鹿鎮○○路
    十巷二號旁及每月營業額未達起徵點，依據商業登記法第四
    條小規模商業，得免申請登記。三、至於經營大規模數百甲
    面積操作機器超過工廠登記 3馬力以上，是否違反工廠登記
    、都市計畫法令、建築管理法令、環保法令規定，請各單位
    就權責部分查處逕復檢舉人，並將辦理情形副知本府。」，
    原告對被告該函不服，提起訴願，經經濟部以93年12月29日
    經訴字第 00000000000號訴願決定，為不受理之決定。亦分
    別有上開檢舉函及相關函文影本及訴願決定書各一份在卷可
    按。
五、依前開說明，被告臺中縣政府所為93年9月13日府建商字第0
    930239617號函及 93年11月25日府建商字第0930303691號函
    之內容，係原告向被告檢舉他人違反商業登記法、工廠登記
    法等違章事實，被告就查處情形及結果所為之告知。按原告
    上開所為檢舉行為，僅係認第三人有違章情事，對於屬被告
    機關職權之違章取締，所為之促請。是被告對於原告之檢舉
    ，所為查處情形之告知，並未對原告之權利有所准駁，亦無
    創設、變更或消滅原告任何公法上之法律關係，其性質要屬
    觀念通知，並未發生法律效果，而非屬訴願法第3條第1項規
    定所指之行政處分。從而，本件訴願機關認原告對非行政處
    分，提起訴願，而為不受理之決定，自無不合。本件關於原
    告請求撤銷原處分及訴願決定部分，揆諸首揭說明，應認起
    訴不合法，予以駁回。至原告指臺中縣沙鹿鎮○○路10巷2
    號確有違章情事，並舉事證，予以說明一節。因本院僅得就
    原告起訴之部分予以審究，而本件原告之起訴，既屬不合法
    ，原告此部分所為實體上之主張，本院即無從審認。惟被告
    機關基於其職權，自仍應就所查得之事證，妥為處理。
六、末按「提起行政訴訟，得於同一程序中，合併請求損害賠償
    或其他財產上給付。」固為行政訴訟法第 7條所規定，然此
    所指得「合併請求損害賠償」，自須以所提起之行政訴訟合
    法，為其前提，始得合併請求損害賠償；又國家賠償之請求
    ，依國家賠償法第12條之規定，適用民事訴訟法之規定，是
    原告於所提起撤銷訴訟不合法之情形下，自無從單獨依國家
    賠償法，向行政法院起訴。是本件原告合併請求賠償其受害
    損失500萬元部分，自為不合法，亦應予駁回。
七、依行政訴訟法第107條第1項第10款、第 104條、民事訴訟法
    第95條、第78條，裁定如主文。
中　　華　　民　　國　　94　　年　　4　　 月　　8　　日
                第三庭審判長法      官　沈 應 南
                            法      官  林 秋 華
                            法      官  許 武 峰
以上正本證明與原本無異。
如不服本裁定，應於裁定送達後10日內以書狀敘明理由，經本院
向最高行政法院提起抗告（須依對造人數附具繕本）；並應預繳
送達用雙掛號郵票390元（34元及5元郵票各10份)。
中　　華　　民　　國　　94　　年　　4　　月　　12 　 日
                            法院書記官  杜 秀 君
